【裁判字號】    94,重訴,3630
【裁判日期】    950314
【裁判案由】    擄人勒贖
【裁判全文】
臺灣臺中地方法院刑事判決            94年度重訴字第3630號
公  訴  人  台灣台中地方法院檢察署檢察官
被      告  戊○○
                    （
選任辯護人  賴淑惠律師
被      告  乙○○
                    (
指定辯護人  陳佳俊律師
被      告  丙○○
選任辯護人  陳國華律師
被      告  己○○
                    （
選任辯護人  洪松林律師
被      告  丁○○
指定辯護人  陳佳俊律師
上列被告因擄人勒贖案件，經檢察官提起公訴（九十四年度偵字
第一二二九一、一三０五九、一五五０八號），本院判決如下：
    主    文
戊○○共同意圖勒贖而擄人，累犯，處有期徒刑玖年肆月。
乙○○共同意圖勒贖而擄人，處有期徒刑玖年。
丙○○共同意圖勒贖而擄人，處有期徒刑柒年貳月。
己○○幫助意圖勒贖而擄人，累犯，處有期徒刑參年柒月。
丁○○幫助意圖勒贖而擄人，處有期徒刑肆年拾月。
    犯 罪 事 實
一、戊○○曾因懲治盜匪條例及竊盜案件，經台灣彰化地方法院
    判處有期徒刑三年七月及七月，應執行有期徒刑四年，於民
    國九十年一月十七日假釋出獄，九十一年八月十九日假釋期
    滿執行完畢。己○○曾因過失致死案件，經台灣嘉義地方法
    院判處有期徒刑五月，於九十年七月二十四日易科罰金執行
    完畢；又因詐欺案件，經同法院判處有期徒刑六月，於九十
    三年二月二十日易科罰金執行完畢，均不知悔改。張志佳因
    缺錢花用，自九十四年七月二十一日起之一星期內，先後多
    次邀集丙○○、戊○○基於意圖為自己不法所有之犯意聯絡
    ，在台中市○○路「雅集泡沬紅茶店」、「品記泡沬紅茶店
    」內，共同謀議擄走台中市七期重劃區高級住宅附近之居民
    ，向家屬勒贖金錢（其中張志佳、丙○○每次均參與，戊○○參與其中二次），並由張志佳、戊○○方面負責擄人、看
    管人質及與人質家屬談判付贖事宜，丙○○方面負責尋找人
    頭帳戶及指示領取贖款事宜。議定戊○○旋於九十四年七月
    二十六日下午，以有錢可賺為由聯絡乙○○自桃園縣南下台
    中市會合，由張志佳邀約乙○○參與擄人勒贖行動，乙○○
    因缺錢花用，亦基於擄人勒贖之犯意聯絡應允參加，並暫住
    台中市○○路○段一三三之一號二樓戊○○租處待命。至九
    十四年七月二十七日上午五時許，張志佳、戊○○、乙○○
    即依先前計劃，由乙○○駕駛戊○○所有ＣＵ－七六三三號
    奧迪牌自小客車，搭載張志佳及戊○○前往台中市七期重劃
    區尋找作案目標，迨於同日上午六時四十分許，三人在台中
    市○○路三六０號前，發現獨自外出溜狗之辛○○，張志佳
    提議予以綁架，經戊○○、乙○○附和，即由張志佳、戊○○衝下車將辛○○強架上該自小客車後座，並分坐辛○○兩
    側，再以張志佳事先準備之束帶及黑色布罩、膠帶，反綁辛○○之雙手，並套住辛○○頭部及纏繞辛○○眼部，指示乙○○驅車前往台中市○○路○段一六０巷四弄四七號，自地
    下室停車場搭乘電梯至三樓空屋，抵達後復以束帶綑綁辛○○雙腳，將辛○○雙手反綁改為正綁，拘禁該空屋廁所內，
    並詢問辛○○家庭背景資料，由乙○○負責看守。另丙○○
    則聯絡己○○於九十四年七月二十八日凌晨二、三時許，自
    高雄市北上台中市，告以朋友有一筆來路不明款項要領取，
    請己○○介紹人頭帳戶，己○○明知丙○○尋找人頭帳戶，
    係作為非法使用，仍基於幫助之犯意，帶同丙○○南下高雄
    市○○○路八九０號丁○○住處（兼營超商及停車場），介
    紹丁○○提供帳戶予丙○○使用，丁○○明知丙○○尋找人
    頭帳戶，係作為非法使用，亦基於幫助之犯意，同意提供其
    帳戶予丙○○使用，因丁○○於同日中午須至嘉義縣新港鄉
    南崙村崙子一五七號其親戚處作客，丙○○、己○○乃隨同
    丁○○至其上開親戚住處，丙○○至丁○○上開親戚處作客
    時，復明告己○○、丁○○，其取得丁○○之帳戶係作為擄
    人勒贖匯款使用，提議其中二成贖款，或由其及丁○○、己○○三人平分，或由其及丁○○二人平分，二人再包紅包給
    己○○，己○○、丁○○當場均未表示反對，並進而基於幫
    助擄人勒贖之犯意，由丁○○將其所有萬泰商業銀行北高雄
    分行第000000000000號及高雄鼎金郵局第00
    000000000000號帳號抄予丙○○，由丙○○於
    同日傍晚，在台中市○○路雅集泡沬紅茶店交予張志佳。張
    志佳取得丁○○所有上開萬泰商業銀行北高雄分行及高雄鼎
    金郵局帳號後，隨即於九十四年七月二十八日下午六時三十
    分許，返回前述拘禁辛○○處所，與戊○○、乙○○商討翌
    日撥打勒贖電話細節，決定北上撥打勒贖電話，張志佳另利
    用錄音筆要求辛○○錄下「喂，我是易真，我現在人很平安
    ，他們沒有傷害我，然後他們說他們要的只是錢，他們不會
    傷害我，如果爸媽盡快把錢繳出來，我就可以趕快回家，就
    是不要再跟警方配合了，只會複雜化，我沒有事別擔心」等
    語，準備撥打勒贖電話使用。準備完成張志佳、戊○○乃於
    九十四年七月二十九日清晨自台中市出發前往桃園市，由張
    志佳於同日上午九時十五分許，以0000000000號
    行動電話撥打辛○○之父蕭宗海所有0000000000
    號行動電話，由辛○○之母庚○○○接聽，張志佳告知庚○○○，辛○○現在其處，並播放辛○○之錄音，向庚○○○
    勒贖新台幣（下同）二千萬元，嗣經雙方自同日十一時二十
    五許起，陸續以0000000000號及0000000
    000號行動電話聯絡商討，張志佳同意將贖金降為八百萬
    元，庚○○○遂於同日下午一時之前，依張志佳之指示，先
    後至中國國際商業銀行北台中分行，匯款三百五十萬元及四
    百五十萬元至丁○○所有上開萬泰商業銀行北高雄分行及高
    雄鼎金郵局帳戶，並留言表示錢已匯入。而丙○○亦先於同
    日中午，駕駛六八八六－ＦＷ號自小客車至三號高速公路中
    埔交流道下，與熟識嘉義縣市路況之己○○會合，由己○○
    負責引導，在嘉義縣市閒繞，準備指示丁○○領取贖款。張
    志佳得知庚○○○已將贖款匯入丁○○所有上開萬泰商業銀
    行北高雄分行及高雄鼎金郵局帳戶，即通知丙○○於同日下
    午二時許，撥打丁○○所有0000000000號行動電
    話，指示丁○○查詢匯款情形及領取贖款，丁○○接獲丙○○指示，先委請其所僱用不知情之吳秀娥持其所有上開萬泰
    商業銀行北高雄分行及高雄鼎金郵局存摺前往查詢餘額，再
    於同日下午三時許，由其所僱用不知情之外勞阮氏七陪同，
    至萬泰商業銀行北高雄分行領取現金三百五十萬元，返回住
    處後，將現金三百五十萬元放置吳秀娥所有ＹＶ－一五九七
    號自小客車後車廂，復委請吳秀娥駕駛ＹＶ－一五九七號自
    小客車搭載其及外勞阮氏七，於同日下午四時三十分許，前
    往高雄鼎金郵局領取剩餘贖款四百五十萬元，惟因高雄鼎金
    郵局現金不足，僅交付高雄新興郵局為付款人，九十四年七
    月二十九日期，面額四百五十萬元之Ｂ0000000號支
    票一張予丁○○，其後丙○○陸續自同日下午六時十分許，
    使用設在嘉義市、嘉義縣太保鄉、新港鄉之00－0000
    000、00－0000000、00－0000000號
    公共電話，撥打丁○○所有0000000000號行動電
    話，查詢領款情形，並指示丁○○務必至夜間營業郵局將該
    張支票兌換現金。丁○○接獲丙○○指示，委請吳秀娥查得
    高雄新田郵局營業至夜間，即要求吳秀娥先持其所有上開高
    雄鼎金郵局帳戶之存摺、印章及該面額四百五十萬元之支票
    ，前往高雄新田郵局等候，同時委請不知情之吳文明、董義
    雄、李書帆至高雄新田郵局陪同兌換現金，但因其等於同日
    晚上七時十分許抵達高雄新田郵局時，已逾夜間營業時間，
    乃再於同日晚上八時許轉往高雄市○○路郵政總局，亦因郵
    政總局人員告知現金不足，且攜帶大量現金危險，終未能將
    該面額四百五十萬元之支票兌現。吳秀娥離開高雄市○○路
    郵政總局後查覺不妥，將放置其所有ＹＶ－一五九七號自小
    客車後車廂之現金三百五十萬元，持至丁○○前述住處鐵皮
    屋內藏放。另張志佳、戊○○於同日傍晚返回上開拘禁人質
    處所後，因確認庚○○○已匯出贖款，遂於同日晚上九時許
    ，由戊○○駕駛該ＣＵ－七六三三號自小客車，搭載張志佳
    、乙○○帶同辛○○，將辛○○載至台中市至善國中前釋放
    。嗣為警於同日晚上十一時三十分許，在丁○○前述住處，
    查獲丁○○所有上開萬泰商業銀行北高雄分行帳戶之存摺一
    本、該面額四百五十萬元之支票一張、中華郵政儲匯業務工
    本費證明單一張、手寫資料一張（上載新田Ｒ１３３號00
    00000）、0000000000號行動電話手機一支
    ，及在高雄市○○○街四二號七樓之三吳秀娥住處，查獲0
    000000000號行動電話手機一支、丁○○所有上開
    高雄鼎金郵局帳戶之存摺一本、金融卡一張、印章三顆；又
    於同年八月十一日下午二時十分許，在嘉義市○○路五四之
    四號前拘提己○○，並在己○○身上及嘉義縣水上鄉○○街
    二一六巷六號其住處，查獲阮氏七所有玉山商業銀行大昌分
    行存摺一本、金融卡一張、密碼單一張、電子銀行初始密碼
    一張；再於同日下午二時三十分許，在台中市○○路七七五
    號中庭拘提丙○○，並在丙○○身上查獲00000000
    00、0000000000號行動電話ＳＩＭ卡二張、行
    動電話手機二支、中華電信ＩＣ電話卡一張、台北富邦商業
    銀行金融卡一張、便條紙二張、現金四萬五千五百元，另在
    台中市○○路七七五號六樓之三丙○○住處，查獲行動電話
    ＳＩＭ卡四張、行動電話手機手機三支、白色衣服一件、牛
    仔褲二件；又於同年九月二十二日下午四時許，在台中市○○○街七七號「春水堂茶店」拘提戊○○，並在台中市市○○○路二六八號十一樓之三戊○○住處，查獲000000
    0000號行動電話手機一支及該ＣＵ－七六三三號自小客
    車一輛，及在台中市○○路○段一三三之一號二樓戊○○租
    處，查獲環保袋一個、杯子蛋糕一個、草莓厚片土司一包、
    統一蜜的雪一包、煉乳布丁一包、遠傳電信繳款證明三張；
    再於九十四年九月二十二日二十三時許，在桃園縣蘆竹鄉○○○路戲谷網咖店內拘提乙○○，並查獲00000000
    00號行動電話手機一支、照片一張。另該三百五十萬元現
    金，則由吳秀娥於同年八月十二日清晨主動聯絡警方，在丁○○前述住處鐵皮屋內起出（張志佳現由台灣台中地方法院
    檢察署通緝中，吳秀娥、吳文明、董義雄、李書帆涉嫌擄人
    勒贖部分均經該署檢察官為不起訴處分，吳秀娥涉嫌隱匿刑
    事證據部分，另由該署檢察官為緩起訴處分）。
二、案經台中市警察局第四分局報請台灣台中地方法院檢察署檢
    察官偵查起訴。
    理    由
一、訊據被告丙○○對於上揭犯罪事實供承不諱。另被告戊○○
    雖坦承於前開時地，與被告乙○○及張志佳共同擄走被害人
    辛○○，載往台中市○○路○段一六０巷四弄四七號三樓，
    並於翌日與張志佳北上桃園市等情；被告乙○○坦承於前開
    時地，與被告戊○○及張志佳共同擄走被害人辛○○，載往
    台中市○○路○段一六０巷四弄四七號三樓，並負責看守被
    害人辛○○等情；被告己○○坦承帶同被告丙○○至高雄市
    ，與被告丁○○接洽借用帳戶事宜，並搭乘被告丙○○駕駛
    之自小客車，陪同被告丙○○在嘉義縣市繞行等情；被告丁○○坦承透過被告己○○，將其所有上開萬泰商業銀行北高
    雄分行及高雄鼎金郵局帳戶提供予被告丙○○使用，並先後
    至萬泰商業銀行北高雄分行及高雄鼎金郵局，領取現金三百
    五十萬元及面額四百五十萬元之支票一張等情。惟被告戊○○、乙○○皆否認擄人勒贖犯行，被告己○○、丙○○亦否
    認幫助擄人勒贖犯行，被告戊○○辯稱伊未參與擄人勒贖計
    劃，是張志佳要伊幫忙處理債務糾紛，伊與張志佳、乙○○
    於九十四年七月二十八日擄走辛○○，將辛○○載到台中市
    ○○路○段一六０巷四弄四七號三樓後，伊即離去，隔天張
    志佳說要找朋友，約伊到桃園，張志佳打勒贖電話時，伊不
    在場，伊不知是擄人勒贖云云；被告乙○○辯稱伊未參與擄
    人勒贖計劃，案發前二天張志佳要伊幫忙開車，並未說要作
    何事，九十四年七月二十八日上午五點多，張志佳、戊○○
    叫伊開車，指示伊開到台中市七期重劃區，二人即下車將辛○○抓上車，抓辛○○上車時，伊曾問張志佳作何事，張志
    佳說是私人債務，叫伊不要管那麼多，到達台中市○○路○
    段一六０巷四弄四七號三樓後，伊本要離去，是張志佳要伊
    幫忙看管辛○○，隔天晚上九點，戊○○即開車，載伊及張
    志佳帶辛○○去釋放，伊不知是擄人勒贖云云；被告己○○
    辯稱九十四年七月二十八日凌晨伊在高雄，丙○○打電話給
    伊，要伊到台中，伊到台中後，丙○○要伊介紹丁○○說要
    領錢，伊沒辦法作主，就載丙○○到高雄與丁○○接洽，丁○○答應提供帳戶，當日中午伊與丙○○、丁○○同至嘉義
    ，丁○○才將萬泰商業銀行北高雄分行及高雄鼎金郵局帳號
    給丙○○，當時丙○○向伊說要領來路不明款項，隔天中午
    丙○○開車來三號高速公路中埔交流道下載伊，本來要去台
    南，伊向丙○○表示要回嘉義，丙○○即開車載伊回嘉義，
    到當日晚上丙○○才告訴伊是擄人勒贖，之前伊不知道，伊
    感覺丙○○借帳戶是要詐騙使用，丙○○有說領得款項其中
    二成，由伊及丙○○、丁○○平分云云；被告丁○○辯稱伊
    透過己○○提供萬泰商業銀行北高雄分行及高雄鼎金郵局帳
    戶給丙○○，丙○○、己○○均向伊表示係要擄鴿勒贖，並
    答應給伊十萬元，為警查獲時，伊才知是擄人勒贖云云。然
    查（一）上揭犯罪事實，業據被害人辛○○、庚○○○分別
    於警訊、偵查中指述綦詳，並有被告丁○○所有上開萬泰商
    業銀行北高雄分行、高雄鼎金郵局帳戶之存摺各一本、00
    0000000號行動電話手機一支扣案，及前述面額四百
    五十萬元之支票影本一張（原本已發還）、被害人庚○○○
    先後匯款三百五十萬元、四百五十萬元之中國國際商業銀行
    國內匯款申請書影本二張、行動電話通聯紀錄暨基地台位置
    、行動電話監察譯文、錄影翻拍照片、擄人勒贖全程路線示
    意圖附卷可稽。（二）被告戊○○於警訊時已供稱丙○○負
    責取贖工作，伊及張志佳、乙○○共同負責綁人、運送、看
    顧人質工作，案發前張志佳向伊表明因缺錢要執行一項工作
    ，並要伊參與，伊陸續與張志佳、丙○○在品記泡沬紅茶店
    見面二次商討綁人事宜，張志佳另要求乙○○參與，九十四
    年七月二十八日上午五時許，張志佳打電話要伊開車至台中
    市○○路○段一三三之一號門前集合，告知要到七期重劃區
    動手綁人，目標不確定，由乙○○駕駛伊所有ＣＵ－七六三
    三號自小客車，伊坐駕駛座旁，張志佳坐後座，前往台中市
    七期重劃區，在台中市○○路三六０號前發現辛○○遛狗，
    張志佳提議綁架辛○○，伊及乙○○附議，張志佳及伊即下
    車將辛○○綁架上車，並以黑色布套套住辛○○頭部，及以
    束帶綁住辛○○雙手，要求辛○○配合，隨即指示乙○○離
    開現場，開往台中市○○路○段一六０巷四七號地下室，利
    用電梯將辛○○押至三樓空屋廁所內，由乙○○在該處看顧
    人質，伊先返回台中市○○路○段一三三之一號二樓住處休
    息，當日下午六時三十分許，伊又返回拘禁辛○○處所，與
    張志佳、乙○○商討次日撥打勒贖電話細節，決定北上撥打
    勒贖電話，次日上午七、八時許，伊與張志佳搭巴士前往桃
    園市，伊留在火車站內，張志佳徒步離開撥打勒贖電話，約
    三十分鐘後回來，要伊打電話詢問人質狀況，確定人質沒有
    問題，二人即搭車返回台中，之後由張志佳與丙○○聯絡，
    確定第一筆贖款已匯入指定帳戶，伊與張志佳即商討釋放人
    質事宜，最後於同日二十一時許，由伊開車搭載乙○○、張
    志佳、辛○○，至台中市至善國中旁釋放辛○○等語；復於
    檢察官聲請羈押本院訊問時供稱案發前張志佳提議綁架勒贖
    ，但未說要綁架何人，九十四年七月二十八日上午五時許，
    由乙○○開伊車尋找作案目標，當日路上只看到辛○○，所
    以綁架辛○○，由伊及張志佳將辛○○架上車，戴上頭套並
    以塑膠帶綑綁雙手，將辛○○綁至張志佳住處對面空屋，由
    乙○○、張志佳看守，伊即離開，當日晚上伊又過去，與張
    志佳、乙○○商討撥打電話向辛○○家人勒贖細節，隔天伊
    與張志佳北上桃園，由張志佳撥打電話，再返回藏匿辛○○
    之空屋商討釋放辛○○之方式等語；再於偵查中供稱九十四
    年七月二十八日上午五點多，伊及張志佳、乙○○開一部車
    ，由乙○○開車，伊坐前座，張志佳坐後座，張志佳提議七
    期都是有錢人出入，見辛○○在遛狗，張志佳突然下令下車
    ，伊及張志佳就衝下車，伊夾辛○○右邊，張志佳夾左邊，
    將辛○○夾上車，要乙○○開車回張志佳住處對面，地點是
    張志佳找的，伊等開到松竹路一棟大樓，從地下室搭電梯直
    接上三樓，在車上已將辛○○雙手綑住，且以頭套矇頭，將
    辛○○放在該屋廁所，由張志佳與辛○○聊天，了解辛○○
    家背景，也安撫辛○○情緒，七月二十九日上午七、八點，
    張志佳找伊搭野雞車到桃園，由張志佳以00000000
    00號行動電話聯絡辛○○家人要二千萬元，張志佳是在案
    發前二天左右，突然跟伊說很缺錢要綁架，乙○○剛好來找
    伊玩，張志佳就臨時邀乙○○等語。被告乙○○於警訊時亦
    供稱九十四年七月二十五日戊○○打電話給伊，向伊說有錢
    可賺，要伊下來台中再談，伊於七月二十六日十五時許，自
    桃園搭乘客運至台中市○○路朝馬站，當日二十三時許，戊○○載伊到台中市○○路「梅花卡拉ＯＫ店」，與張志佳會
    合，隔天凌晨二、三時許，再載伊回台中市○○路○段一三
    三之一號二樓居住，並向伊說他們要去抓人，要伊開車，伊
    即答應，直到七月二十八日上午五時許，張志佳、戊○○前
    來找伊，對伊說走去抓人，並要伊駕駛ＣＵ－七六三三號自
    小客車，戊○○坐右前座，張志佳坐右後座，開到台中市○○路與大業路附近，見辛○○在溜狗，又開車繞行大觀路、
    大業路二圈，發現沒人張志佳、戊○○即叫伊停車，由張志
    佳、戊○○下車抓辛○○上車，以黑色布罩套住辛○○眼部
    ，同時以膠帶纏繞，指示伊載往台中市○○路○段一六０巷
    四弄四七號，由地下室搭乘電梯至三樓，張志佳、戊○○要
    求伊留下負責看管辛○○，並詢問辛○○家住那裡，家裡從
    事何業，有沒有錢等家中資料後，二人即出去，至中午才帶
    麵包、水果回來給伊及辛○○吃，吃完二人又出去，至晚上
    二十時或二十一時許，張志佳單獨帶花枝羹回來給伊及辛○○吃，並對辛○○錄音，隔天張志佳及戊○○就前往桃園打
    電話給辛○○家人，向辛○○家人勒贖，當日下午五、六時
    許，張志佳、戊○○回來向伊說等一下要放人，至晚上八時
    許，即由戊○○駕駛該ＣＵ－七六三三號自小客車，伊坐右
    前座，張志佳及辛○○坐後座，將辛○○帶到台中市至善國
    中前釋放，綁架辛○○是臨時選定，事先沒有計劃等語；另
    在檢察官聲請羈押本院訊問時供稱張志佳於案發前一天即告
    訴伊要去綁人，要伊在家裡等候，九十四年七月二十八日凌
    晨，由伊開車載張志佳、戊○○出去尋找目標，當時並沒有
    說要綁誰等語；再於偵查中供稱戊○○於九十四年七月二十
    五日打電話給伊，問伊要不要賺錢，伊說好，隔天即自桃園
    搭車至台中找戊○○，並於當日與戊○○、張志佳約在卡拉
    ＯＫ店見面，二十七日凌晨伊即前往戊○○位於西屯路租處
    ，二十七日晚上張志佳打電話叫伊不要亂跑，二十八日凌晨
    四、五時許，張志佳、戊○○來找伊，叫伊開車，伊開車載
    張志佳、戊○○至台中市七期重劃區時，張志佳、戊○○下
    車抓辛○○，伊才知道要擄人，當時伊負責開車，後來將辛○○載到北屯時，辛○○眼睛已遭黑布矇住，並套住帽子，
    雙手及雙腳遭束帶綑綁，張志佳叫伊看管辛○○，並於二十
    九日與戊○○北上桃園打勒贖電話，當日下午五、六時許二
    人回到北屯時，戊○○即說要放人等語。被告戊○○、乙○○就隨機綁架、拘禁被害人辛○○，向被害人辛○○家人勒
    索贖款之過程，先後於警訊、檢察官聲請本院羈押訊問及偵
    查中所供大致相符，顯見其等二人事前均已知悉擄人勒贖一
    事，並與張志佳負責擄人、看管人質及與人質家屬談判付贖
    事宜，否則焉會隨機綁架被害人辛○○，且先向被害人辛○○詢問家庭背景資料，再向被害人辛○○家人勒索贖款？參
    以證人即被告丙○○於警訊時供稱伊於案發前幾天，與張志
    佳、戊○○在台中市○○路品記茶坊見面，三人談領取贖款
    事宜，張志佳叫伊找地下匯錢管道，戊○○說贖款穩不穩等
    語；復在本院審判程序中證述案發前曾與張志佳至台中市○○路品記紅茶店及雅集紅茶店商討本件擄人勒贖案共約五次
    ，其中二次戊○○在場，伊與張志佳討論時，戊○○坐伊對
    面，並詢問錢是否拿得到等語，亦可證被告戊○○事前並曾
    與被告丙○○及張志佳謀議擄人勒贖事宜。（三）被告己○○確於九十四年七月二十八日凌晨二、三時許，自高雄市北
    上台中市，經被告丙○○告以朋友有一筆來路不明款項要領
    取，請其介紹人頭帳戶，即帶同被告丙○○南下高雄市○○○路八九０號被告丁○○住處，介紹被告丁○○提供帳戶予
    丙○○使用，被告丁○○當場同意，並於當日中午偕同被告
    丙○○、己○○至嘉義縣新港鄉南崙村崙子一五七號其親戚
    處作客，被告丙○○在該處，復向被告己○○、丁○○提議
    其中二成贖款，或由三人平分，或由其及被告丁○○二人平
    分，再包紅包給被告己○○，被告己○○、丁○○均未表示
    反對，被告丁○○並隨即將其所有上開萬泰商業銀行北高雄
    分行第000000000000號及高雄鼎金郵局第00
    000000000000號帳號抄予被告丙○○。被告丙○○在被告丁○○住處時，已告之帳戶係要領取來路不明款
    項，而在被告丁○○親戚處，再明告帳戶係作為擄人勒贖取
    款使用。被告丙○○另於同年月二十九日中午，駕駛自小客
    車南下三號高速公路中埔交流道下，與熟識嘉義縣市路況之
    被告己○○會合，由被告己○○負責引導，在嘉義縣市指示
    被告丁○○查詢匯款情形及領取贖款等情，業據證人即被告
    丙○○迭於警訊、偵查及本院審判程序時供述無訛。前述被
    告丁○○所有萬泰商業銀行北高雄分行、高雄鼎金郵局帳戶
    之存摺及行動電話監察譯文、中國國際商業銀行國內匯款申
    請書影本亦顯示，共犯張志佳曾將被告丁○○所有上開萬泰
    商業銀行北高雄分行及高雄鼎金郵局帳號告知被害人庚○○○，由被害人庚○○○先後匯入三百五十萬元及四百五十萬
    元。被告丙○○坦承擄人勒贖犯行，且與被告己○○、丁○○素無怨隙，復提議將贖款其中二成，或由其與被告己○○
    、丁○○平分，或由其與被告丁○○平分，再包紅包給被告
    己○○，衡情應無攀誣被告己○○、丁○○之可能。況被告
    己○○於警訊時亦供承丙○○之前有向伊說如果幫忙領取，
    會將贖款的二成分成三份，由伊及丙○○、丁○○各取得一
    份等語；另於偵查中供承伊介紹丙○○找到丁○○，九十四
    年七月二十八日凌晨伊開車至台中找丙○○，再南下高雄找
    丁○○，同日中午伊等分二部車至新港丁○○親戚家吃飯，
    離開前伊與丙○○、丁○○在門口說到有一筆錢要匯入，伊
    不確定當時伊是否知道那是贖款，丙○○有抄下丁○○銀行
    及郵局帳號，佣金要分三份，由伊及丙○○、丁○○各一份
    ，當時未說贖金多少，但有說贖金二成要當佣金，在丁○○
    親戚家吃飯後要離開前，丁○○應該知道擄人勒贖的錢等語
    ，益徵被告己○○、丁○○事前均知被告丙○○要求提供金
    融機構帳戶，係作為取得擄人勒贖所得款項之工具，被告己○○仍介紹被告丁○○提供上開萬泰商業銀行北高雄分行及
    高雄鼎金郵局帳戶，並約定取得佣金，復引導被告丙○○在
    嘉義縣市指示被告丁○○查詢匯款情形及領取贖款；被告丁○○除同意取得佣金，提供上開萬泰商業銀行北高雄分行及
    高雄鼎金郵局帳戶外，並依被告丙○○之指示查詢匯款情形
    及領取贖款，自均有幫助擄人勒贖之犯意，對本件擄人勒贖
    之行為施以助力。綜上所述，被告戊○○、乙○○、己○○
    、丁○○所辯無非飾卸之詞，不足採信，其等與被告丙○○
    犯行均堪認定。
二、核被告戊○○、乙○○、丙○○所為，均係犯刑法第三百四
    十七條第一項之擄人勒贖罪，其等三人與張志佳間，有犯意
    聯絡及行為分擔，皆為共同正犯；另被告己○○、丁○○所
    為，均係犯刑法第三十條第一項、第三百四十七條第一項之
    幫助擄人勒贖罪。按行為人基於幫助他人犯罪之意思，為促
    成他人犯罪而為犯罪構成要件以外之行為，為幫助犯。被告
    己○○、丁○○事前並未參與本件擄人勒贖之謀議，其等二
    人明知被告丙○○要求提供金融機構帳戶，係作為取得擄人
    勒贖所得款項之工具，被告己○○仍介紹被告丁○○同意提
    供上開萬泰商業銀行北高雄分行及高雄鼎金郵局帳戶予被告
    丙○○，復引導被告丙○○在嘉義縣市指示被告丁○○查詢
    匯款情形及領取贖款，被告丁○○則依被告丙○○之指示查
    詢匯款情形及領取贖款，均係參與提供取得擄人勒贖所得款
    項之工具，對此犯行施以助力，為擄人勒贖罪構成要件以外
    之行為，應以擄人勒贖罪之幫助犯論之，檢察官認被告己○○、丁○○係共犯擄人勒贖罪，尚有未洽。又被告戊○○、
    乙○○、丙○○犯擄人勒贖罪，取贖後釋放被害人辛○○，
    應依刑法第三百四十七條第五項後段規定減輕其刑（法定刑
    為死刑部分減為無期徒刑或十五年以下十二以上有期徒刑，
    法定刑為無期徒刑部分減為七年以上有期徒刑，有期徒刑部
    分減至二分之一，下同）。另被告己○○、丁○○係幫助犯
    擄人勒贖罪，為從犯，應依刑法第三十條第二項規定，按正
    犯之刑減輕之（除按正犯之刑，即依刑法第三百四十七條第
    五項後段規定減輕其刑外，再依刑法第三十條第二項規定遞
    減其刑）。再被告戊○○曾因懲治盜匪條例及竊盜案件，經
    台灣彰化地方法院判處有期徒刑三年七月及七月，應執行有
    期徒刑四年，於九十年一月十七日假釋出獄，九十一年八月
    十九日假釋期滿執行完畢。被告己○○曾因過失致死案件，
    經台灣嘉義地方法院判處有期徒刑五月，於九十年七月二十
    四日易科罰金執行完畢；又因詐欺案件，經同法院判處有期
    徒刑六月，於九十三年二月二十日易科罰金執行完畢，有台
    灣高等法院被告全國前案紀錄表足憑，五年以內再犯有期徒
    刑以上之本罪，均為累犯，應依刑法第四十七條規定加重其
    刑（其中法定刑為死刑、無期徒刑部分依法不得加重），並
    與前述減輕其刑部分予以先加後減。爰分別審酌被告丙○○
    並無前科紀錄，被告戊○○已有懲治盜匪條例、竊盜、槍砲
    彈藥刀械管制條例前科，被告乙○○有竊盜前科，被告己○○有過失致死、詐欺前科，被告丁○○有多次違反電子遊戲
    場業管理條例前科（見卷附台灣高等法院被告前案紀錄表）
    ，仍不知悔改，被告戊○○、乙○○、丙○○與張志佳共犯
    隨機擄人勒贖，雖嚴重危害社會治安，但取贖後即釋放被害
    人辛○○，行徑尚非惡劣，被告己○○介紹被告丁○○提供
    上開萬泰商業銀行北高雄分行及高雄鼎金郵局帳戶，作為取
    得擄人勒贖所得款項之工具，情節較輕，被告丙○○事後坦
    承犯行，且未實際參與綁架、看管被害人辛○○及談判付贖
    之工作，並供出實情，態度尚佳，被告戊○○、乙○○、己○○、丁○○皆否認犯行，及其等犯罪動機、目的、手段、
    所生損害等一切情狀，各處以如主文所示之刑。扣案之被告
    丁○○、丙○○、戊○○、乙○○所有行動電話手機、被告
    戊○○所有ＣＵ－七六三三號自小客車，及被告丁○○所有
    上開萬泰商業銀行北高雄分行、高雄鼎金郵局帳戶之存摺，
    固有部分行動電話手機係作為本案聯絡使用，且曾利用該Ｃ
    Ｕ－七六三三號自小客車綁架載送被害人辛○○，及以上開
    存摺查詢匯款情形，但上開扣案之行動電話手機、自小客車
    及存摺，均非違禁物，平時即供正當聯絡及交通工具暨提存
    款使用，本院認均不宜宣告沒收；另其餘扣案物品，則與本
    案無直接關連，亦不得宣告沒收，併予敘明。
據上論斷，應依刑事訴訟法第二百九十九條第一項前段，刑法第
二十八條、第三百四十七條第一項、第五項後段、第三十條第一
項、第二項、第四十七條，判決如主文。
本案經檢察官甲○○到庭執行職務。
中    華    民    國    95    年    3    月    14     日
                  台灣台中地方法院刑事第八庭
                        審判長法  官  朱光國
                              法  官  洪俊誠
                              法  官  鍾堯航
上正本證明與原本無異。
如不服本判決，應於送達後十日內向本院提出上訴狀（須附繕本
），上訴於台灣高等法院台中分院。
                              書記官  葉泰濃
中    華    民    國    95    年    3    月    14     日
附錄論罪科刑法條
刑法第三百四十七條第一項：
意圖勒贖而擄人者，處死刑、無期徒刑或七年以上有期徒刑。


司法院資訊處製作；財團法人民間司法改革基金會備份。
